臺灣高雄地方法院刑事判決　　　　　　 99年度簡上字第556號
上　訴　人
即　被　告　鄧兆良
上列上訴人即被告因違反政府採購法案件，不服本院高雄簡易庭
中華民國99年9 月16日第一審刑事簡易判決（聲請簡易判決處刑
案號：99年度撤緩偵字第224 號），提起上訴，本院管轄之第二
審合議庭判決如下：
    主  文
上訴駁回。
    事實及理由
一、按被告以外之人於審判外之言詞或書面陳述，除法律有規定
    者外，不得作為證據；又被告以外之人於審判外之陳述，雖
    不符合刑事訴訟法第159 條之1 至第159 條之4 之規定，但
    經當事人於審判程序同意作為證據，法院審酌該言詞陳述或
    書面陳述作成時之情況，認為適當者，亦得為證據。當事人
    、代理人或辯護人於法院調查證據時，知有第159 條第1 項
    不得為證據之情形，而未於言詞辯論終結前聲明異議者，視
    為有前項之同意，刑事訴訟法第159 條第1 項及第159 條之
    5 分別定有明文。查本判決下列所引用之各該被告以外之人
    於審判外之陳述，雖均屬傳聞證據，惟均經當事人於法院準
    備程序及審判期日中表示無意見，而不予爭執，且迄至言詞
    辯論終結前亦未再聲明異議，本院審酌此等證據資料製作時
    之情況，尚無違法不當及證明力明顯過低之瑕疵，亦認為以
    之作為證據應屬適當，故揆諸前開規定，應認前揭證據資料
    均例外有證據能力。
二、上訴人即被告鄧兆良上訴意旨略以：伊係瑞健營造有限公司
    （下稱瑞健公司）之員工，當時有受瑞健公司委託辦理「永
    安鄉北溝及戰車壕溝清淤（後續）工程」（下稱後續工程）
    之投標作業，並非借牌投標，且本案前經臺灣高雄地方法院
    檢察署（下稱地檢署）檢察官諭知緩起訴，並指示應向公益
    團體支付新臺幣（下同）2 萬元，然伊事後並未收到繳款通
    知，檢察官竟撤銷緩起訴，實有疏漏及草率，爰請求撤銷原
    判決，改判無罪云云。
三、按送達文書，除本章有特別規定外，準用民事訴訟法之規定
    ；送達於住居所、事務所或營業所不獲會晤應受送達人者，
    得將文書付與有辨別事理能力之同居人或受僱人。送達不能
    依前2 條規定為之者，得將文書寄存送達地之自治或警察機
    關，並作送達通知書兩份，一份黏貼於應受送達人住居所、
    事務所、營業所或其就業處所門首，另一份置於該送達處所
    信箱或其他適當位置，以為送達；寄存送達，自寄存之日起
    ，經10日發生效力，刑事訴訟法第62條、民事訴訟法第137
    條第1 項、第138 條第1 項、第2 項各定有明文。查被告鄧
    兆良前因本件違反政府採購法案件，經檢察官於98年12月21
    日以98年度偵字第21964 號為緩起訴處分，並於緩起訴處分
    書第4 項命被告應依檢察官執行指揮書指定之期限內向指定
    公益團體支付2 萬元等情，有上開緩起訴處分書在卷可憑；
    又檢察官因被告未於指定之期限內向指定之公益團體支付2
    萬元，而於99年5 月7 日以99年度撤緩字第188 號撤銷上開
    緩起訴處分，並以99年度撤緩偵字第224 號向本院聲請以簡
    易判決處刑，亦有上開撤銷緩起訴處分書及聲請簡易判決處
    刑書在卷可按，此部分事實可資認定。次查，被告之住居所
    地址均為高雄市○○區○○街42號，此節除有被告個人資本
    資料查詢結果1 紙、被告提出之99年10月11日刑事上訴狀1
    份附卷可證外，並迭經被告於偵、審中陳述明確（見他字卷
    第99、104 頁、偵二卷第78頁、本院簡上字卷第27、33、44
    頁），且被告於緩起訴處分被告基本資料表填載之地址（即
    公文送達處所）亦為上開地址（見偵二卷第89頁），故送達
    文書自應向上開地址行之。而地檢署承辦人員於檢察官執行
    指揮書指定之履行期間內，曾先後2 次通知被告應於99年3
    月4 日、99年3 月30日到場履行上開緩起訴條件，相關文書
    並由郵政機關對被告之住居所即高雄市○○區○○街42號為
    送達，惟均因未獲會晤本人，且當時亦無其他有辨別事理能
    力之同居人或受僱人代為收受，嗣郵政機關分別於99年2 月
    9 日、99年3 月15日依法將文書寄存於高雄市政府警察局岡
    山分局壽天派出所，有地檢署送達證書2 紙在卷可稽（見99
    年緩字第415 號卷第7 、8 頁），則依前開寄存送達之相關
    規定，相關文書已分別於99年2 月19日、99年3 月25日發生
    合法送達效力，然被告既未依限前往地檢署履行上開緩起訴
    條件，故檢察官乃將上開緩起訴處分予以撤銷，而該緩起訴
    處分書亦合法送達予被告，並聲請本院以簡易判決處刑，自
    屬合法，亦未見有何疏漏、草率之情，被告僅空言以其未收
    到地檢署繳納緩起訴處分金之通知等詞置辯，顯與法令規定
    不合，要無可採。
四、又本案經本院審理結果，認原審判決認事用法及量刑均無不
    當，應予維持，並引用原審判決書（含檢察官聲請簡易判決
    處刑書）所載之事實、證據及理由。另補充理由如下：
(一)被告固否認有何借牌投標之犯行，並聲請傳喚證人趙健耀到
    庭作證，以證明本件後續工程並非係被告借牌投標。經證人
    趙健耀到庭證述：我認識鄧兆良，他剛開始是由我擔任負責
    人之瑞健公司之員工，算是我叫來幫忙的，過一段時間之後
    他學會例如看標單或文書之類的工作，我們之間就有3 種合
    作模式，第一種是被告將標案拿來給我看，看可不可以做，
    如果可以，我就出牌給他去標工程，有標到就一起施做，此
    種情形，押標金大部分是我先墊付，有時被告也會先墊付，
    工程進行時，如果可以直接請工人，大部分是由我處理，如
    果找不到工人，則由被告來處理，有時候也會把工程直接轉
    包給下包商，最後扣掉我這邊的開銷以及若被告有先墊付之
    押標金部分，剩餘利潤再平分，另一種是公司自己做，押標
    金由公司出，另外，被告也有自己標工程自己做的情形，只
    是這部分比較少，此種情形，我僅簡單看一下可不可以施做
    後，就借牌給被告施做，並由被告自己處理所有的施工費用
    ，我不會處理到他的錢，而瑞健公司有投標本件後續工程，
    我有看過投標公告，至於當初係約定該工程由公司與被告合
    作，抑或公司自己做，還是由被告自己做，押標金由誰支付
    ，因為我們配合了太多件，我不是很記得了，只記得這件都
    是被告去準備及開標的，我在警詢時表示上開工程是我借牌
    給被告投標的，且有強調我並未向他索取額外的報酬，就代
    表被告確實有向我借牌投標，由他自己做這件工程等語。是
    依證人趙健耀上開證詞可知，被告與瑞健公司間雖有3 種合
    作方式，並非每件均係由被告向瑞健公司借牌，然就本件後
    續工程，確實屬於被告借牌投標之情形；況且，被告於警詢
    及偵查中業已自承本件後續工程確係借牌投標無誤，又佐以
    被告於本院審理時供稱：已無印象本件後續工程是我借牌，
    還是與瑞健公司有合作關係等語（見本院簡上字卷第57頁）
    ，足認被告於本院審理時翻異前詞，辯稱其並非借牌投標云
    云，顯為事後企圖卸責之詞，本院無從採信。
(二)被告行為後，刑法業於94年2 月2 日修正公布，而於95年7
    月1 日生效實施。又行為後法律有變更者，適用行為時之法
    律。但行為後之法律有利於行為人者，適用最有利於行為人
    之法律，修正後刑法第2 條第1 項定有明文。而修正後之刑
    法第33條第5 款規定：「罰金：新臺幣1 千元以上，以百元
    計算之」，與修正前之刑法第33條第5 款規定「罰金：1 元
    以上」相較，修正後之規定較不利於被告，依刑法第2 條第
    1 項前段規定，應適用行為時即修正前之規定處斷。本件被
    告所犯政府採購法第87條第5 項前段之意圖影響採購結果，
    而借用他人名義及證件投標罪，其法定刑中有罰金刑，揆諸
    上開說明，自應適用修正前之刑法第33條第5 款規定，定其
    罰金刑之最低度刑，併予說明。
五、原審以被告犯罪事證明確，依刑事訴訟法第449 條第1 項前
    段、第454 條第2 項，政府採購法第87條第5 項前段，中華
    民國九十六年罪犯減刑條例第2 條第1 項第3 款、第7 條、
    第9 條等規定，判處被告有期徒刑6 月，減為有期徒刑3 月
    ，並依94年2 月2 日修正公布之刑法第41條第1 項前段、廢
    止前罰金罰鍰提高標準條例第2 條等規定，諭知以新臺幣9
    百元即銀元3 百元折算1 日之易科罰金折算標準，另就如原
    判決附件二所示被告因本案扣押之物，因審核後認與本案無
    關，爰不為沒收諭知，其認事用法核無違誤，量刑亦屬妥適
    。被告猶執上開情詞提起本件上訴，否認犯罪，指摘原判決
    不當，顯無理由，應予駁回。
六、末按第二審判決書，得引用第一審判決書所記載之事實、證
    據及理由，對案情重要事項第一審未予論述，或於第二審提
    出有利於被告之證據或辯解不予採納者，應補充記載其理由
    ，刑事訴訟法第373 條定有明文，併此敘明。
據上論斷，應依刑事訴訟法第455 條之1 第1 項、第3 項、第36
8 條、第373 條，判決如主文。
本案經檢察官張雅婷到庭執行職務。
中    華    民    國   100    年    2     月    25    日
                   刑事第十八庭  審判長法  官  黃宗揚
                                       法  官  鄭子文
                                       法  官  陳芸珮
以上正本證明與原本無異。
本件不得上訴。
中    華    民    國   100    年    2     月    25    日
                                       書記官  楊茵如